臺灣板橋地方法院刑事判決　　　　　　　　96年度訴字第17號
公　訴　人　臺灣板橋地方法院檢察署檢察官
被　　　告　乙○○
　　　　　　甲○○
上列被告等因違反毒品危害防制條例案件，經檢察官提起公訴（
九十五年度毒偵字第六一八四號、第六一八五號），被告等於本
院準備程序中就被訴事實為有罪之陳述，經告知被告等簡式審判
程序之旨，並聽取當事人之意見後，合議庭裁定由受命法官獨任
進行簡式審判程序，判決如下：
    主    文
乙○○施用第一級毒品，累犯，處有期徒刑捌月。又施用第二級
毒品，累犯，處有期徒刑陸月。扣案之第二級毒品甲基安非他命
壹包（驗餘淨重零點零捌玖公克）沒收銷燬之。應執行有期徒刑
壹年。扣案之第二級毒品甲基安非他命壹包（驗餘淨重零點零捌
玖公克）沒收銷燬之。
甲○○共同持有第二級毒品，累犯，處有期徒刑肆月，如易科罰
金，以新臺幣壹仟元折算壹日。扣案之第二級毒品甲基安非他命
壹包（驗餘淨重零點零捌玖公克）沒收銷燬之。
    犯罪事實
一、乙○○前於民國八十八年間因施用毒品案件，經依本院八十
    八年度毒聲字第二０四二號裁定送勒戒處所觀察、勒戒後，
    認有繼續施用毒品之傾向，本院以八十八年度毒聲字第二三
    七三號裁定令入戒治處所施以強制戒治，嗣因強制戒治成效
    及格，無繼續戒治之必要，經本院以八十八年度毒聲字第五
    三五九號裁定停止戒治，所餘期間付保護管束，於八十八年
    九月八日釋放出所，詎其於保護管束期間內再施用毒品而違
    反保護管束應遵守事項情節重大，本院以八十八年度毒聲字
    第六八九一號裁定撤銷停止戒治，再令入戒治處所施以強制
    戒治，於八十九年八月六日戒治期滿而釋放出所後，由臺灣
    板橋地方法院檢察署檢察官以八十九年度戒毒偵字第五四九
    號為不起訴處分確定。復於九十年因施用第二級毒品案件，
    經本院以八十九年度毒聲字第六三五四號裁定令入戒治處所
    施以強制戒治，於九十一年一月三十一日戒治期滿而釋放出
    所，另經本院以九十年度簡字第一四七號判處有期徒刑六月
    ，如易科罰金，以銀元三百元折算一日確定，於九十一年一
    月三十一日入監服刑，於同年七月三十日（起訴書誤載為九
    十一年二月二十二日）執行徒刑完畢（據此，本案構成累犯
    ）。詎猶不思戒絕毒癮，基於施用第一級毒品海洛因之犯意
    ，於九十五年八月三十一日某時許，在其位於臺北縣土城市
    ○○路二十七巷二十七號住處內，以將第一級毒品海洛因摻
    入香煙內點燃吸聞之方式，施用第一級毒品海洛因一次。另
    基於施用第二級毒品甲基安非他命之犯意，於九十五年九月
    二日下午四時三十六分許為警採集其尿液前回溯九十六小時
    內之某時點（扣除其為警查獲人身自由受公權力合法拘束無
    法施用甲基安非他命之時間），以將第二級毒品甲基安非他
    命置於電燈泡內點火燒烤產生煙霧吸聞之方式，施用第二級
    毒品甲基安非他命一次。
二、甲○○前於八十九年間因施用毒品案件，經本院以八十九年
    度易字第四四二九號判處有期徒刑七月確定；又於九十年間
    因酒醉駕車、過失傷害及肇事逃逸等案件，經臺灣臺北地方
    法院以九十年度交訴字第六十號判處有期徒刑各六月、十月
    、一年六月，並定應執行有期徒刑二年六月，惟檢察官不服
    而就過失傷害及肇事逃逸部分提起上訴，經臺灣高等法院以
    九十二年度交上訴字第一九號撤銷原判決，改判處有期徒刑
    各十月、一年四月確定；其所犯上揭各罪嗣經臺灣高等法院
    以九十二年度聲字第五０二號裁定應執行有期徒刑二年六月
    （起訴書誤載為二年八月）確定，乃於九十二年四月二十九
    日入監服刑，於九十三年七月三十日（起訴書誤載為三十一
    日）縮短刑期執行完畢並於翌日釋放出監（據此，本案構成
    累犯）。詎猶不知悔改，其與乙○○意圖施用第二級毒品甲
    基安非他命，竟共同基於持有第二級毒品甲基安非他命供己
    施用之犯意聯絡，於九十五年九月二日下午二時五十七分許
    ，在臺北縣三峽鎮○○路三九九號恩主公醫院前，各出資新
    臺幣（下同）二百五十元，向真實姓名年籍不詳、綽號「亞
    亞」之成年女子，購買第二級毒品甲基安非他命一包（驗餘
    淨重０．０八九公克）而共同持有之。然尚未施用，即於同
    日下午三時許，為警在臺北縣三峽鎮○○路與和平路口查獲
    ，並扣得渠等共同持有之前開第二級毒品甲基安非他命一包
    。
三、案經臺北縣政府警察局三峽分局報請臺灣板橋地方法院檢察
    署檢察官偵查起訴，乙○○、甲○○於本院準備程序中就被
    訴事實均為有罪之陳述，經告知渠等簡式審判程序之旨，並
    聽取當事人之意見後，合議庭裁定由受命法官獨任進行簡式
    審判程序。
    理    由
一、經查：
  (一)訊據被告乙○○對於在前述時間及地點施用第一級毒品海洛
    因及第二級毒品甲基安非他命之犯罪事實均自白不諱（見本
    院九十六年三月二十六日簡式審判筆錄），而其與被告甲○
    ○就渠等共同出資向真實姓名年籍不詳、綽號「亞亞」之成
    年女子購買第二級毒品甲基安非他命一包等情，亦迭於警詢
    及偵查中供陳屬實（見臺灣板橋地方法院檢察署九十五年度
    毒偵字第六一八四號偵查卷第四頁至第五頁及第三三頁、同
    署九十五年度毒偵字第六一八五號偵查卷第四頁至第五頁及
    第三四頁）。又被告乙○○於九十五年九月二日下午四時三
    十六分許為警採集尿液送臺灣檢驗科技股份有限公司以ＧＣ
    ／ＭＳ氣相層析／質譜儀法確認檢驗結果，呈安非他命類及
    鴉片類嗎啡陽性反應，有該公司出具之濫用藥物尿液檢驗報
    告以及臺北縣政府警察局三峽分局查獲毒品危害防制條例案
    姓名對照表各一件附卷可稽（見臺灣板橋地方法院檢察署九
    十五年度毒偵字第六一八五號偵查卷第二五頁及第四二頁）
    。另扣案被告二人共同持有之透明結晶一包，經送臺灣檢驗
    科技股份有限公司鑑驗結果，呈第二級毒品甲基安非他命陽
    性反應（淨重０‧一公克，因鑑驗使用０．０一一公克，驗
    餘淨重０．０八九公克），有該公司出具之濫用藥物檢驗報
    告一件在卷供參（見臺灣板橋地方法院檢察署九十五年度毒
    偵字第六一八五號偵查卷第四十頁），所含毒品成分且與被
    告乙○○之尿液中驗出毒品反應一致，足認被告二人自白確
    與事實相符。
  (二)又按人體施用安非他命後，主要代謝物中有未改變形態之安
    非他命，而無甲基安非他命；人體施用甲基安非他命後，在
    主要代謝物中，未改變形態之甲基安非他命佔施用劑量達百
    分之四十三，而安非他命則約為百分之五；且安非他命在國
    內取得不易，施用情形較少，尿液檢驗結果係甲基安非他命
    陽性者佔大部份，亦經法務部調查局於九十三年五月四日以
    調科壹字第０九三六二四一三九八０號函釋明在案，足見人
    體若施用安非他命，其尿液代謝物中不可能出現甲基安非他
    命，惟若施用甲基安非他命，其尿液代謝物中除主要有甲基
    安非他命外，亦可能有少量之安非他命。據此，本案被告乙
    ○○所採尿液送驗結果，主要呈甲基安非他命陽性反應（檢
    驗值為一一一一九ｎｇ／ｍｌ），並伴隨少量之安非他命陽
    性反應（檢驗值為一０三五ｎｇ／ｍｌ），則被告乙○○之
    尿液檢驗結果既有甲基安非他命陽性反應，則其自不可能係
    施用安非他命，而應係施用甲基安非他命，是公訴意旨認被
    告乙○○係施用安非他命等語，容有誤會，併予敘明。
  (三)再者，被告乙○○前於八十八年間因施用毒品案件，經依本
    院八十八年度毒聲字第二０四二號裁定送勒戒處所觀察、勒
    戒後，認有繼續施用毒品之傾向，本院以八十八年度毒聲字
    第二三七三號裁定令入戒治處所施以強制戒治，嗣因強制戒
    治成效及格，無繼續戒治之必要，經本院以八十八年度毒聲
    字第五三五九號裁定停止戒治，所餘期間付保護管束，於八
    十八年九月八日釋放出所，詎其於保護管束期間內再施用毒
    品而違反保護管束應遵守事項情節重大，本院以八十八年度
    毒聲字第六八九一號裁定撤銷停止戒治，再令入戒治處所施
    以強制戒治，於八十九年八月六日戒治期滿而釋放出所；復
    於九十年因施用第二級毒品案件，經本院以八十九年度毒聲
    字第六三五四號裁定令入戒治處所施以強制戒治，於九十一
    年一月三十一日戒治期滿而釋放出所等事實，併有臺灣高等
    法院被告前案紀錄表一份存卷足憑。是被告乙○○於強制戒
    治執行完畢釋放出所後，五年內再犯本案施用第一級毒品及
    第二級毒品等犯行洵堪認定，而被告甲○○、乙○○二人意
    圖施用毒品而合資購買持有第二級毒品甲基安非他命之犯行
    亦堪認定，均應予依法論罪科刑。
二、核被告乙○○所為，係犯毒品危害防制條例第十條第一項之
    施用第一級毒品罪及同條第二項之施用第二級毒品罪；被告
    甲○○所為，係犯毒品危害防制條例第十一條第二項之持有
    第二級毒品罪。被告乙○○施用第一級毒品海洛因前非法持
    有第一級毒品海洛因之低度行為，以及施用第二級毒品甲基
    安非他命前、後非法持有第二級毒品甲基安非他命之低度行
    為，應分別為其施用各該毒品之高度行為所吸收，均不另論
    罪。被告乙○○與甲○○就持有扣案第二級毒品甲基安非他
    命之犯行，有犯意聯絡與行為分擔，為共同正犯。又被告乙
    ○○所犯上揭二罪間，犯意各別，罪名有異，應予分論併罰
    。被告乙○○於九十年因施用第二級毒品案件，經本院以九
    十年度簡字第一四七號判處有期徒刑六月，如易科罰金，以
    銀元三百元折算一日確定，於九十一年一月三十一日入監服
    刑，於同年七月三十日執行徒刑完畢；被告甲○○則於八十
    九年間因施用毒品案件，經本院以八十九年度易字第四四二
    九號判處有期徒刑七月確定；又於九十年間因酒醉駕車、過
    失傷害及肇事逃逸等案件，經臺灣臺北地方法院以九十年度
    交訴字第六十號判處有期徒刑各六月、十月、一年六月，並
    定應執行有期徒刑二年六月，惟檢察官不服而就過失傷害及
    肇事逃逸部分提起上訴，經臺灣高等法院以九十二年度交上
    訴字第一九號撤銷原判決，改判處有期徒刑各十月、一年四
    月確定；其所犯上揭各罪嗣經臺灣高等法院以九十二年度聲
    字第五０二號裁定應執行有期徒刑二年六月確定，乃於九十
    二年四月二十九日入監服刑，於九十三年七月三十日縮短刑
    期執行完畢，此有臺灣高等法院被告前案紀錄表二件在卷足
    憑，渠等於五年內分別故意再犯本案有期徒刑以上之罪，為
    累犯，均應依刑法第四十七條第一項規定加重其刑。爰審酌
    被告乙○○、甲○○均有多次毒品前科，迭入監接受處遇治
    療及刑罰執行，均不能戒除毒癮，再次漠視法令禁制而犯本
    罪，顯見其自制能力甚低，惟渠等施用毒品所生危害，實以
    自戕身心健康為主，對於他人生命、身體、財產等法益，尚
    無明顯而重大之實害，兼衡其二人施用毒品之次數、持有毒
    品之重量以及犯罪後均坦承犯行之良好態度等一切情狀，分
    別量處如主文所示之刑，並就被告乙○○部分定應執行刑以
    及被告甲○○部分諭知易科罰金之折算標準，以資懲儆。
三、扣案之第二級毒品甲基安非他命一包（驗餘淨重０‧０八九
    公克），為查獲之第二級毒品，不問屬於犯人與否，應依毒
    品危害防制條例第十八條第一項前段規定沒收銷燬之。
四、至臺灣板橋地方法院檢察署九十六年度毒偵字第一三七八號
    併辦意旨略以：被告乙○○於九十六年二月六日下午一時許
    ，在臺北縣土城巿中州路二十七巷二十七號，施用第一級毒
    品海洛因，另於九十六年二月六日下午為警採集尿液前九十
    六小時內之某時，在不詳處所，施用第二級毒品安非他命，
    嗣於九十六年二月六日下午三時四十分許，在臺北縣三峽鎮
    ○○路一０一巷一弄七十九號前為警查獲，並扣得第一級毒
    品海洛因一包（淨重０．０八公克），因認被告涉犯毒品危
    害防制條例第十條第一項之施用第一級毒品罪嫌及同條第二
    項之施用第二級毒品罪嫌，且與本案提起公訴之犯罪事實有
    接續犯之實質上一罪關係而移送併案審理等語。惟按如數行
    為於同時同地或密切接近之時地實施，侵害同一之法益，各
    行為之獨立性極為薄弱，依一般社會健全觀念，在時間差距
    上，難以強行分開，在刑法評價上，以視為數個舉動之接續
    施行，合為包括之一行為予以評價，較為合理，則屬接續犯
    ，而為包括之一罪（最高法院八十六年臺上字第三二九五號
    判例意旨參照）。又按刑事法若干犯罪行為態樣，本質上原
    具有反覆、續實行之特徵，立法時既予特別歸類，定為犯罪
    構成要件之行為要素，則行為人在密切接近之一定時、地持
    續實行之複次行為，倘依社會通念，於客觀上認為符合一個
    反覆、延續性之行為觀念者，於刑法評價上，即應僅成立一
    罪，俾免有重複評價、刑度超過罪責與不法內涵之疑慮；學
    理上所稱「集合犯」之職業性、營業性或收集性等具有重複
    特質之犯罪均屬之，例如經營、從事業務、收集、販賣、製
    造、散布等行為概念者是（最高法院九十五年度臺上字第一
    ０七九號判決意旨參照）。查併辦意旨所指被告乙○○施用
    第一級毒品及第二級毒品之時間均在九十六年二月初，而本
    案所認定渠施用毒品之時間則在九十五年八月底，二者相隔
    五月之久，實難將渠先後施用毒品之行為認定為數個舉動接
    續實施之包括一行為予以評價，是併辦意旨認二者有接續犯
    之實質上一罪關係，尚有誤會。再核諸施用毒品行為之本質
    雖具有反覆及持續實施之特性，惟被告乙○○二次施用毒品
    之時間間隔已遠，復查無其他積極證據足認在此段期間內，
    渠仍有反覆持續施用第一級毒品海洛因及第二級毒品甲基安
    非他命之情形，自難認渠前後施用毒品之行為係出於同一包
    括犯意而為，是二者亦無集合犯之實質上一罪關係。綜上，
    併辦意旨所指被告乙○○施用毒品之犯行既與本案論罪科罰
    之犯罪事實無任何接續犯或集合犯之實質上一罪關係，即非
    本案起訴效力所及，本院無法併予審究，應退由檢察官另為
    適法處理，附此敘明。
據上論斷，應依刑事訴訟法第二百七十三條之一第一項、第二百
九十九條第一項前段，毒品危害防制條例第十條、第十一條第二
項、第十八條第一項前段，刑法第十一條前段、第二十八條、第
四十七條第一項、第五十一條第五款、第四十一條第一項前段，
判決如主文。
本案經檢察官張瑞娟到庭執行職務。
中　　華　　民　　國　　96　　年　　3 　　月　　30　　日
                  刑事第七庭  法　官  王　瑜　玲
上列正本證明與原本無異。
如不服本判決，應於判決送達後10日內向本院提出上訴狀（應附
繕本），上訴於臺灣高等法院。
中　　華　　民　　國　　96　　年　　3 　　月　　30　　日
                              書記官  陳  香  君
附錄本案論罪科刑法條全文：
毒品危害防制條例第十條
施用第一級毒品者，處六月以上五年以下有期徒刑。
施用第二級毒品者，處三年以下有期徒刑。
毒品危害防制條例第十一條
持有第一級毒品者，處三年以下有期徒刑、拘役或新臺幣五萬元
以下罰金。
持有第二級毒品者，處二年以下有期徒刑、拘役或新臺幣三萬元
以下罰金。
持有專供製造或施用第一、二級毒品之器具者，處一年以下有期
徒刑、拘役或新臺幣一萬元以下罰金。
持有毒品達一定數量者，加重其刑至二分之一，其標準由行政院
定之。
